臺灣高雄地方法院行政訴訟判決
111年度交字第58號
原      告  周滕宥  

被      告  高雄市政府交通局

代  表  人  張淑娟  
上列當事人間交通裁決事件，原告不服被告民國110年12月28日
高市交裁字第32-BZG278085號裁決，提起行政訴訟，本院判決如
下：
      主    文
原告之訴駁回。
訴訟費用新台幣參佰元由原告負擔。
      事實及理由
一、程序事項：本件為交通裁決事件，依兩造所述各節及卷內資
    料所示，本件事證已臻明確，本院認無經言詞辯論之必要，
    爰依行政訴訟法第237條之7之規定，不經言詞辯論而為判決
    。
二、事實概要：原告所有之AGB-5293號自用小客車於110年7月7
    日16時52分許，在鳥松區大埤路鳥松0404燈桿前，因「汽車
    駕駛人行車速度，超過規定之最高時速20公里以內」交通違
    規，經高雄市政府警察局仁武分局警員依採證相片逕行舉發
    ，填掣高市警交相字第BZG278085號舉發違反道路交通管理
    事件通知單（下稱舉發通知單）郵寄原告地址完成法定送達
    。原告提出陳述，被告仍認有原告超速行為，遂依據道路交
    通管理處罰條例（以下稱處罰條例）第40條、第63條第1項
    第1款暨違反道路交通管理事件統一裁罰基準及處理細則（
    以下稱處理細則）第45條規定，於110年12月28日開立高市
    交裁字第32-BZG278085號裁決（下稱原處分），裁處原告「
    罰鍰新臺幣1,600元整，並記違規點數1點」。原告不服，遂
    提起行政訴訟。
三、原告主張：依採證照片顯示，員警係於警告標示前23.1公尺
    偷偷以雷射槍測速原告超速行為，已違反標誌牌後100-300
    公尺區間始可攝錄取締之法律規定，原處分已屬違法。又員
    警以手持式雷射槍測速，是否因手臂伸縮之不同，而影響車
    尾測速之準確性，亦屬可疑等語，並聲明：原處分撤銷。
四、被告則以：經檢視舉發機關提供之舉發員警職務報告、示意
    圖及採證影（照）片可見，本件警52取締告示牌設置鳥松區
    大埤路與長庚路口，與測速儀器（舉發員警位置）之所在地
    大埤路鳥松0399號燈桿，與測速儀器（員警所在位置）之所
    在地大碑路鳥松0404燈桿，經員警實地測量為146.6公尺，
    而測速儀器與原告交通違規發生地，依採證相片顯示測距為
    23.1公尺，即本件「警示牌設置位置」與「交通違規行為發
    生地點」之距離為169.7公尺（146.6＋23.1），顯已符合前
    揭「100公尺至300公尺間，明顯標示」之舉發要件；另觀諸
    舉發機關提供之告示牌設置照片，本件「警52」告示牌為紅
    色外框三角形警示標誌，樣式清晰且明顯，標誌前方亦無任
    何遮蔽物阻擋視線。又該警告標誌在日間有自然光線之情形
    下，足可清楚辨識，是該告示牌之設置，業已盡告知用路人
    依速限駕駛之作為義務，足以促請駕駛人注意不得違規行駛
    ，已堪認符合處罰條例第7條之2第3項「明顯標示」之意旨
    ；再查本件舉發員警採證使用之雷射測速儀檢定證明，係依
    規定送請經濟部標準檢驗局委託財團法人台灣商品檢測驗證
    中心檢驗合格領有合格證書（規格：200Hz照相式、器號：L
    E0113、檢定合格單號碼：M0GB0000000、檢定日期：109年1
    1月11日、有效期限：110年11月30日）等情，有財團法人台
    灣商品檢測驗證中心109年11月11日雷射測速儀檢定合格證
    書影本存卷足憑。復觀諸採證照片上清晰可見系爭車輛之車
    號000-0000，且明確標示：日期：0000-00-00、時間：16:5
    2:10、速限：50kmh、車速：63kmh、序號：LE0113、證號：
    M0GB0000000等數據，足徵原告駕駛系爭車輛於上揭時間，
    行駛系爭路段時，該測速照相儀器確仍在合格期限內，且該
    雷射測速儀之準確性及正確性應值得信賴。是原告於前揭時
    間、地點確有「汽車行駛快速公路速度超過規定之最高時速
    20公里以內」之違規行為，被告據以裁處，洵無不合等語，
    資為抗辯。並聲明：原告之訴駁回。
五、本院之判斷：
  ㈠按「（第1項）汽車駕駛人之行為有下列情形之一，當場不能
    或不宜攔截製單舉發者，得逕行舉發：7、經以科學儀器取
    得證據資料證明其行為違規。（第2項）前項第7款之科學儀
    器應採固定式，並定期於網站公布其設置地點。但汽車駕駛
    人之行為屬下列情形之一者，不在此限：9、行車速度超過
    規定之最高速限或低於規定之最低速限。（第3項）對於前
    項第9款之違規行為，採用固定或非固定式科學儀器取得證
    據資料證明者，於一般道路應於100公尺至300公尺間明顯標
    示之；其定點當場攔截製單舉發者，亦同。」、「汽車駕駛
    人，行車速度，超過規定之最高時速，或低於規定之最低時
    速，除有第43條第1項第2款情形外，處1,200元以上2,400
　　元以下罰鍰。」、「汽車駕駛人有下列各款所列條款之一者
    ，除依原條款處罰鍰外，並予記點：1、有…第40條…情形之
    一者，各記違規點數1點。」處罰條例第7條之2第1項第7款
    、第2項第9款、第3項、第40條、第63條第1項第1款定有明
    文。又路交通安全規則第90條規定：「駕駛人駕駛汽車，應
    遵守道路交通標誌、標線、號誌之指示，並服從交通指揮人
    員之指揮。」、同規則第93條規定：「行車速度，依速限標
    誌或標線之規定」。另交通部103年11月27日交路字第10300
    36829號函釋：「明顯標示之距離，應以『警示牌設置位置』
    與『交通違規行為發生地點』之距離為據」，合先敘明。
  ㈡經查，原告有事實概要欄所載之交通違規行為一節，有被告
    提出之證舉發通知單、高雄市政府警察局仁武分局111年3月
    15日高市警仁分交字第11170860200號函、110年10月19日高
    市警仁分交字第11072597500號函、員警職務報告、採證相
    片、警52設置相片、示意圖及雷射測速儀檢定合格證書等影
    本各乙份等附卷可稽，故原告之違規事實，洵堪認定。
  ㈢原告雖主張採證照片顯示員警係於角告標誌前23.1公尺處偷
    偷以雷射槍測云云。惟查，經檢視舉發機關提供之舉發員警
    職務報告、示意圖及採證影（照）片可見，本件警52取締告
    示牌設置鳥松區大埤路與長庚路口，與測速儀器（舉發員警
    位置）之所在地大埤路鳥松0399號燈桿，與測速儀器（員警
    所在位置）之所在地大碑路鳥松0404燈桿，經員警實地測量
    為146.6公尺，而測速儀器與原告交通違規發生地，依採證
    相片顯示測距為23.1公尺，即本件「警示牌設置位置」與「
    交通違規行為發生地點」之距離為169.7公尺（146.6＋23.1
    ），顯已符合前揭「100公尺至300公尺間，明顯標示」之舉
    發要件；另觀諸舉發機關提供之告示牌設置照片，本件「警
    52」告示牌為紅色外框三角形警示標誌，樣式清晰且明顯，
    標誌前方亦無任何遮蔽物阻擋視線。又該警告標誌在日間有
    自然光線之情形下，足可清楚辨識，是該告示牌之設置，業
    已盡告知用路人依速限駕駛之作為義務，足以促請駕駛人注
    意不得違規行駛，已堪認符合處罰條例第7條之2第3項「明
    顯標示」之意旨。又原告本件交通違規行為，係經舉發員警
    於系爭路段所目睹並測速予以舉發，此有舉發員警職務報告
    載明略以：「職於110年7月7日16時許於鳥松區大埤路鳥松0
    404燈桿前執行測速勤務，而標誌牌於鳥松燈桿0399（靠近
    長庚路口），並依規定於標誌牌號100-300公尺進行測速，
    並非像陳述所說的在標誌牌前測速」等語可證，並有舉發員
    警提出之鳥松0399燈桿與在紅色圈圈內進行測速之現場照片
    二張在卷可查（見卷第48頁），以及標誌牌所在位置照片（
    卷第51頁）、警52示意圖、員警位置示意圖二張（卷第53頁
    ）等附卷可稽。按依行政訴訟法第176條準用民事訴訟法第3
    55條第1項之規定：「文書，依其程式及意旨得認作公文書
    者，推定為真正。」，查上開員警所填寫之職務報告，既係
    舉發員警依法作成之公文書，當可推定為真正。而員警代表
    國家依法執行勤務，故在實務運作時，員警依法執行勤務，
    原則上均能遵守法律規定，不致違法執行，否則將受嚴厲處
    分，其可信度極高。參以本件舉發員警與原告並不相識，亦
    無恩怨，倘非親自目睹並測得原告有上開交通違規情事，實
    無蓄意虛構違規事實，甘冒偽造公文書等罪責，故為虛偽情
    事誣陷不利於原告之必要與事理。且基於偽造公文書重大刑
    責與為取得此交通事件舉發績效相比，風險成本甚高，舉發
    警員應無甘冒此風險故為虛偽偽造公文書；況本院復查無任
    何證據足資證明舉發機關或舉發警員有何捏造事實違法取締
    之不法情事，則應認舉發警員本其維護交通秩序、安全職責
    所為舉發之違規情節，自足堪採為憑信。故原告上開主張，
    顯不足採。
  ㈣綜上所述，原告於上述時、地騎乘系爭機車確實有「汽車駕
    駛人行車速度，超過規定之最高時速20公里內」之違規行為
    ，被告依處罰條例第40條、第63條第1項第1款規定，以原處
    分裁處原告「罰鍰1,600元，並記違規點數1點」，於法有據
    。原告訴請撤銷，為無理由，應予駁回。
六、本件判決基礎已臻明確，兩造其餘攻防方法及訴訟資料經本
    院斟酌後，核與判決結果不生影響，不另一一論述，併此敘
    明。
七、本件第一審裁判費為300元，應由原告負擔，爰確定第一審
    訴訟費用額如主文第2項所示。
據上論結，本件原告之訴為無理由，依行政訴訟法第237條之7、
第237條之8第1項、第237條之9第1項、第236條、第98條第1項本
文，判決如主文。
中　　華　　民　　國　　111 　年　　10 　　月　　14　日
　　　　　　　　　行政訴訟庭　法　官　吳文婷
上為正本係照原本作成。
如不服本判決，應於判決送達後20日內，向本院提出上訴狀並表
明上訴理由（原判決所違背之法令及其具體內容或依訴訟資料可
認為原判決有違背法令之具體事實），其未載明上訴理由者，應
於提出上訴後20日內向本院補提理由書（上訴狀及上訴理由書均
須按他造人數附繕本，如未按期補提上訴理由書，則逕予駁回上
訴），並應繳納上訴裁判費新臺幣750元。
中　　華　　民　　國　　111 　年　　10　　月　　14　　日
　　　　　　　　　　　　　　　書記官　洪嘉慧